【裁判字號】    87,訴,2221
【裁判日期】    890120
【裁判案由】    毒品危害防制條例等
【裁判全文】
臺灣板橋地方法院刑事判決                        八十七年度訴字第二二二一號
    被      告  甲○○
    選任辯護人  呂福元
    被      告  乙○○
    指定辯護人  本院公設辯護人彭宏東
右列被告因毒品危害防制條例等案件，經檢察官提起公訴 (八十七年度偵字第八五０
九、一一００七七、一四八八七號)，本院判決如左：
    主  文
候麗娟、乙○○均無罪。
    理  由
一、公訴意旨略以：被告甲○○基於販賣海洛因之概括犯意，先於民國（下同）八十
    七年三月間中旬，在台北縣板橋市○○路附近，以每台錢海洛因為新台幣（下同
    ）一萬五千元之代價，販賣予丙○○。另被告乙○○亦基於販賣海洛因之概括犯
    意，自八十七年四月間某日起，以每公克海洛因為三千五百元之代價，多次販賣
    予丙○○。嗣丙○○於八十七年四月二十日下午二十一時三十分許，在台北縣三
    重市○○路一三四號九樓為警查獲，並起出丙○○所有供販賣毒品所用之分裝袋
    三百三十七個、分裝用之湯匙三支、電子磅秤一台及甫於同年月十九日下午在台
    北市西門町自被告乙○○所販入之淨重八十點零七公克之海洛因後（丙○○涉犯
    販賣毒品部分另結），因其向警供述曾向被告甲○○購買海洛因等情，並即以所
    持號碼為0000000000之行動電話，自八十七年四月二十一日凌晨一時
    九分許起，與持有號碼為0000000000行動電話之被告甲○○聯絡購買
    海洛因之事宜；被告甲○○乃基於上開販賣海洛因之概括犯意，而持淨重一八點
    八六公克之海洛因，依約於八十七年四月二十一日凌晨四時許，前往至台北縣中
    和市○○路六十巷口，將上開海洛因置在停放於該處之汽車擋風玻璃上而欲為賣
    出之際，旋為警當場查獲，並扣得上開海洛因，因認被告甲○○、乙○○涉犯肅
    清煙毒條例第五條第一項之罪嫌云云。
二、按犯罪事實應依證據認定之，無證據不得推定其犯罪事實，又不能證明被告犯罪
    者，應諭知無罪之判決，刑事訴訟法第一百五十四條、第三百零一條第一項分別
    定有明文。次按共同被告不利於己之陳述，固得採為其他共同被告犯罪之證據，
    惟此項不利之陳述，須無瑕疵可指，而就其他方面調查，又與事實相符，始得採
    為其他共同被告犯罪事實之認定，亦有最高法院四十六年台上字第四一九號判例
    可資參照。本件公訴意旨認被告甲○○、乙○○涉有右揭非法販賣海洛因之犯行
    ，無非以共同被告丙○○在警偵訊中之指述，且有毒品海洛因八十點零七公克、
    十八點八七公克扣案足資佐證等情為其論據。
三、訊據被告甲○○、乙○○堅決否認有何販賣海洛因之犯行，被告甲○○辯稱：查
    扣之海洛因不是伊的，丙○○確實打不少通電話給伊，說有事要找伊，約在成功
    南路見面，伊從巷子走出時，警察就過來抓伊了，他們抓到伊後帶伊到對面騎樓
    搜伊身，過三十分鐘，他們跟伊說找到一包海洛因，當時被警察抓時很害怕，一
    時情急才說不認識丙○○等語；被告乙○○辯稱：在八十六年三月間，因伊腳摔
    傷，丙○○載伊去看腳時，他車上放了一包海洛因，當時伊因腳很痛就拿來用，
    事後在高分院開庭時有請他出庭作證證明海洛因是他的，開完庭後，他要求伊拿
    二十萬元給他，但伊沒有給他，可能他因此懷恨在心等語。查：（一）被告甲○○部分ˍ共同被告丙○○固於警、偵訊中指稱曾向被告甲○○購買海洛因等情，
    但其警訊中供稱：「我共向甲○○購買兩次海洛因。一次時間為八十七年三月中
    ，地點為同樣的地點（查獲地點）台北縣中和市○○○路六十巷口，另一次時間
    我不記得。」、「（問：你每次向甲○○購買海洛因數量為何？）數量約為二．
    ０公克」等語（見八十七年度偵字八五０九號卷宗第五頁及背面）；在偵查中則
    供稱：「（問：甲○○何人？）在認識乙○○之前，我都向侯女買海洛因，只找
    過他一次，在八十七年三月在板橋文化路大漢橋附近向他買，一錢一萬五千元」
    等語（見同卷五十頁背面），顯見共同被告丙○○供述向被告甲○○購買海洛因
    之情節，有關交易之始點、購買之次數、每次購買之數量、價錢、交易之地點等
    所供均有不一，是其不利被告甲○○之陳述，並非全無瑕疵可指。再查，證人即
    承辦警員陳朝琴於本院審理時陳述本案查獲經過，證稱：「我們先查到丙○○，
    據許男供述，他曾經向甲○○買過安非命及海洛因，所以透過許男電話與侯女聯
    絡，然後經許男向侯女表示要購買半台兩海洛因，雙方約在中和市○○○路口見
    面，我們約提前半小時到一小時埋伏，後來看侯女從巷口走出來，我上前盤查，
    在皮包內查獲安非他命一包，之後又在巷口路附近的車子雨刷上查到海洛因十八
    ．八六公克，當時侯女否認海洛因是她的，所以我們就帶回偵訊」、「（問：是
    否有親眼看到侯女將海洛因放在擋風玻璃上？）沒有，我當時所在位置在巷口的
    對面。」「我們當時是在巷口對面抓到她的，因為在身上並沒有查獲海洛因，其
    他同仁就在巷口內找，約過十分鐘左右，才帶侯女過去。」等語，可知扣案之海
    洛因並非在被告甲○○身上查扣，而係警方逮捕被告甲○○後，承辦警員始自行
    在巷口附近尋找至少十分鐘後尋獲。惟衡之常情，扣案之海洛因價值非微，被告
    甲○○若果有販賣情事，其豈有未待取得交易對價即任意將海洛因置放在巷口內
    某小客車之擋風玻璃上之理，是查扣之海洛因亦顯不足採為被告甲○○不利之依
    據。（二）被告乙○○部分ˍ共同被告丙○○雖在警訊中供稱：「我是向一名男
    子名叫乙○○，年約四十至五十歲所購買。」「我都是有需要時，打行動電話0
    000000000向乙○○連絡購，海洛因每公克價錢為新台幣三千五百元，
    安非他命每公克為一千元」等語（見八十七年度八五０九號偵查卷第三頁背面、
    第四頁）；在偵查中供稱：「海洛因是前天下午我陪上手乙○○到台北市西門町
    ，接二千多公克海洛因回來後到我家中八月分裝好後，先放八十多公克到我處，
    並說不用先付錢給他，等我有了錢再說」等語（見同卷五十頁及背面），然本部
    分除共同被告丙○○之指述外，並無其他相關佐證足資證明，且共同被告丙○○
    經本院多次傳拘均未到庭陳述，是其在警偵訊之指述是否確實尚有疑義，故難單
    憑共同被告丙○○之片面指述而遽入被告乙○○於罪。此外，本院復查無其他積
    極證據足以證明被告甲○○、乙○○有何非法販賣海洛因之犯行，應認不能證明
    其犯罪，揆諸前揭說明，自應為無罪之諭知，以免冤抑。末查本件被告應諭知無
    罪之判決，既無主刑，則沒收之從刑亦無所附麗，故扣案之海洛因，應另依刑法
    第四十條但書由檢察官聲請單獨宣告沒收（最高法院七十八年台非字第七二號判
    例參照），附此敘明。
據上論斷，應依刑事訴訟法第三百零一條第一項，判決如主文。
本案經檢察官陳銘祥到庭執行職務
中    華    民      國      八十九      年      一      月    二十      日
                                      臺灣板橋地方法院刑事第二庭
                                          法  官  古  秋  菊
右正本證明與原本無異。
如不服本判決，應於判決送達後十日內，向本院提出上訴狀。
                                          書記官  梁  福  建
中    華    民      國      八十九      年      一      月    二十四    日


司法院資訊處製作；財團法人民間司法改革基金會備份。
